【裁判字號】    99,聲,4012
【裁判日期】    991105
【裁判案由】    聲請具保停止羈押
【裁判全文】
臺灣臺中地方法院刑事裁定              99年度聲字第4012號
聲  請  人
即  被  告  甲○○RATAN.
上被告違反毒品危害防制條例案件（本院99年度訴字第2610 號
），聲請具保停止羈押，本院裁定如下：
    主  文
聲請駁回。
    理  由
一、聲請意旨略以：依大法官釋字第六六五號意旨，於九十八年
    十月間做出最新見解，即針對刑事訴訟法第一百零一條第一
    項第三款，以五年以上的重罪就逕以羈押的規定，該如何適
    用做成之解釋應審慎為之，非一有涉嫌即以羈押，尤應注意
    人權的保障，及是否羈押之必要，而不是一有重罪嫌疑，就
    可羈押，更應審慎為之，以維法院正義、公平形象。經查被
    告甲○○因涉犯一、二級毒品共同販賣乙案，被告業已坦承
    、自白，實無羈押之必要，被告本為泰國籍，與本國籍女子
    結婚，目前育有二女雙胞胎，皆尚年幼，且被告涉案程度尚
    輕，實乃無意造成之犯罪，懇請體念上情，准予具保候傳，
    改以限制住居、限制出境之方法，即可造成訴訟順利之進行
    ，被告必恪遵法院相關規定，隨傳隨到，不敢有誤，如獲恩
    准，實感恩澤浩蕩云云。
二、按羈押被告之目的，在於確保訴訟程序之進行、確保證據之
    存在、真實及確保刑罰之執行，而被告有無羈押之必要，及
    羈押後其原因是否仍然存在，有無繼續羈押之必要，應否延
    長羈押等等，均屬事實認定之問題，法院有依法認定裁量之
    職權，自得就具體個案情節予以斟酌決定，如就客觀情事觀
    察，法院許可羈押之裁定在目的與手段間之衡量，並無明顯
    違反比例原則情形，即無違法或不當可言。又執行羈押後有
    無繼續之必要，仍許由法院斟酌訴訟進行程度及其他一切情
    事而為認定（最高法院四十六年度台抗字第六號判例參照）
    。聲請停止羈押，除有同法第一一四條各款所列情形之一不
    得駁回者外，其准許與否，該管法院有自由裁量之權，此亦
    有最高法院四十六年臺抗字第二十一號判例、九十一年度臺
    抗字第四五六號判決意旨可資參照。次按司法院大法官釋字
    第六六五號解釋，其解釋理由書明載：「刑事訴訟法第一○
    一條第一項第三款規定之羈押，係因被告所犯為死刑、無期
    徒刑或最輕本刑為五年以上有期徒刑之罪者，其可預期判決
    之刑度既重，該被告為規避刑罰之執行而妨礙追訴、審判程
    序進行之可能性增加，國家刑罰權有難以實現之危險，該規
    定旨在確保訴訟程序順利進行，使國家刑罰權得以實現，以
    維持重大之社會秩序及增進重大之公共利益，其目的洵屬正
    當。又基於憲法保障人民身體自由之意旨，被告犯上開條款
    之罪嫌疑重大者，仍應有相當理由認為其有逃亡、湮滅、偽
    造、變造證據或勾串共犯或證人等之虞，法院斟酌命該被告
    具保、責付或限制住居等侵害較小之手段，均不足以確保追
    訴、審判或執行程序之順利進行，始符合該條款規定，非予
    羈押，顯難進行追訴、審判或執行之要件，此際羈押乃為維
    持刑事司法權有效行使之最後必要手段，於此範圍內，尚未
    逾越憲法第二十三條規定之比例原則，符合本院釋字第三九
    二號、第六五三號、第六五四號解釋意旨，與憲法第八條保
    障人民身體自由及第十六條保障人民訴訟權之意旨，尚無違
    背」。依上開大法官解釋理由書內容，可知其並非逕宣告刑
    事訴訟法第一○一條第一項第三款重罪羈押原因係屬違憲，
    而係要求附加考量被告除犯重罪外，是否有相當理由認為其
    有逃亡、湮滅、偽造、變造證據或勾串共犯或證人等之虞。
    而依法條之體系解釋，該等附加考量與單純考量同條第一項
    第一款、第二款之羈押原因仍有程度之不同。基此，伴同重
    罪羈押予以考量之逃亡之虞，與單純成為羈押原因之逃亡之
    虞其強度仍有差異，亦即伴同重罪羈押考量之逃亡之虞，其
    理由強度可能未足以單獨成為羈押原因，然得以與重罪羈押
    之羈押原因互佐。又重罪常伴有逃亡、滅證之高度可能，係
    趨吉避凶、脫免刑責、不甘受罰之基本人性，倘一般正常之
    人，依其合理判斷，可認為該犯重罪嫌疑重大之人具有逃亡
    或滅證之相當或然率存在，即已該當「相當理由」之認定標
    準，不以達到充分可信或確定程度為必要。以量化為諭，若
    依客觀、正常之社會通念，認為其人已有超過百分之五十之
    逃亡、滅證可能性者，當可認為具有相當理由認為其有逃亡
    、滅證之虞（最高法院九十八年度台抗字第六六八號裁定意
    旨參照）。
三、經查，本件聲請人即被告甲○○因違反毒品防制條例案件，
    前經本院實施訊問後，認為其犯毒品危害防制條例罪嫌疑重
    大，且認有事實足認為有逃亡之虞，且其所涉犯係毒品危害
    防制條例第四條第一項、第二項販賣第一、二級毒品海洛因
    、甲基安非他命及第八條第二項之轉讓第二級毒品甲基安非
    他命罪，為最輕本刑為五年以上有期徒刑之罪，有刑事訴訟
    法第一百零一條第一項第一款、第三款情形，非予羈押，顯
    難進行審判，為確保刑事訴訟程序之進行及刑罰權之執行，
    於民國（下同）九十九年九月六日執行羈押迄今，此有本院
    訊問筆錄及押票在卷足憑。按其訴訟之程度、卷證資料等情
    ，應符合刑事訴訟法第一百零一條第一項第一款、第三款之
    法定羈押原因，要無疑義。又本案尚未確定，被告既有上述
    重刑之罪嫌，客觀上增加被告畏罪逃亡之動機，可預期其逃
    匿以規避審判程序之進行及刑罰之執行之可能性甚高，實有
    相當理由足認有逃亡之虞，復無不得羈押之情形，是被告於
    現階段之訴訟程序中，尚難有何羈押以外之方法代替之，自
    有予以羈押之必要。復審酌被告甲○○與本案其他被告共同
    販賣第一級、第二級毒品，時間長久且數量龐大，危害社會
    治安甚鉅，權衡國家刑事司法權之有效行使、社會秩序及公
    共利益、被告人身自由之私益及防禦權受限制之程度，認對
    被告維持羈押處分尚屬適當、必要，合乎比例原則，猶無法
    以具保替代羈押。再有無羈押之必要性，得否具保、責付、
    限制住居而停止羈押，亦屬事實審法院得自由裁量、判斷之
    職權。本件確有羈押之原因及必要等情，已如前述，本院審
    酌全案卷證，認前開羈押原因尚未消滅，並斟酌命被告具保
    、責付或限制住居等侵害較小之手段，均不足以確保審判或
    執行程序之順利進行等情，自無從准予被告以具保及限制住
    居等方式替代之，此與司法院大法官會議釋字第六六五號解
    釋之意旨亦無相違。茲本院以前項原因依然存在，認有繼續
    羈押之必要。至於聲請意旨所述被告之育有年幼雙胞胎一事
    ，固值同情，惟核與被告是否具備羈押事由與羈押必要性之
    法律判斷無涉，尚無從據為准予被告具保停止羈押之正當事
    由。又被告有無固定住所與被告有無逃亡之虞，並無必然關
    係，被告是否為泰國籍與本國籍女子結婚亦與考量羈押被告
    與否無關，兩者均非法定停止羈押之原因。加以本院認其與
    證人間有勾串之虞，顯見本院據以裁定之羈押原因仍然存在
    ，不能因具保而使之消滅，認仍有羈押之必要。此外，被告
    又無符合刑事訴訟法第一一四條各款所定得具保停止羈押之
    情形，本件羈押原因既未消滅，聲請人所請具保停止羈押，
    為無理由，自難准許，應予駁回。
四、依刑事訴訟法第一百二十一條第一項，裁定如主文。
中    華    民    國    99    年    11    月    5     日
                  刑事第十八庭  審判長法  官  郭書豪
                                      法  官  林世民
                                      法  官  張清洲
上正本證明與原本無異。
如不服本裁定應於送達後5日內向本院提出抗告狀(應附繕本)並
敘述抗告之理由。
                                      書記官  詹東益
中    華    民    國    99    年    11    月    5     日

司法院資訊處製作；財團法人民間司法改革基金會備份。
